【裁判字號】    97,財管,34
【裁判日期】    970515
【裁判案由】    指定遺產管理人
【裁判全文】
臺灣高雄地方法院民事裁定              97年度財管字第34號
聲  請  人  丙○○
                      送達代.
上聲請人聲請指定遺產管理人事件，本院裁定如下：
    主  文
選任劉家榮律師為被繼承人甲○○（男，民國十三年八月二十日
生，身分證統一編號：Ｚ000000000號）之遺產管理人
。
准對被繼承人甲○○之繼承人為承認繼承之公示催告。
被繼承人甲○○之繼承人，應自前項公示催告最後登載新聞紙之
日起，柒個月內承認繼承，上述期限屆滿，無繼承人承認繼承時
，被繼承人甲○○之遺產，於清償債權，並交付遺贈物後，如有
剩餘即歸屬國庫。
程序費用新台幣壹仟元由被繼承人甲○○之遺產負擔。
    理  由
一、聲請意旨略以：被繼承人甲○○（民國○○年○ 月○○日生，身
    分證統一編號：Ｚ000000000號）於生前將其所有之土地，書
    立遺囑遺贈予聲請人，並指定遺囑執行人，惟被繼承人甲○
    ○於97年1 月28日死亡後，因其所有繼承人均早已全部死亡
    ，無人繼承，為期合法順利處分被繼承人甲○○名下之土地
    ，以保障聲請人之權益，爰依法聲請指定被繼承人甲○○之
    遺產管理人。
二、按繼承開始時，繼承人之有無不明者，由親屬會議於1 個月
    內選定遺產管理人，並將繼承開始及選定遺產管理人之事由
    ，向法院報明；另繼承開始時，繼承人有無不明，而無親屬
    會議或親屬會議不能於1 個月內選定遺產管理人時，得由利
    害關係人或檢察官聲請法院選任之；又先順序繼承人均拋棄
    其繼承權時，由次順序之繼承人繼承，其次順序之繼承人有
    無不明或第四順序之繼承人均拋棄其繼承權者，準用關於無
    人承認繼承之規定，此觀民法第1177條、第1178條第2 項、
    第1176條第6 項規定自明。準此，若被繼承人之全體繼承人
    均拋棄其繼承權，而被繼承人之親屬會議復未於繼承開始後
    1 月內選定遺產管理人者，依前開規定，即得由利害關係人
    聲請法院指定被繼承人之遺產管理人。
三、經查：
（一）聲請人前開主張，業據其提出被繼承人之除戶謄本、遺囑
      公證書影本、被繼承人甲○○繼承系統表、各繼承人之除
      戶謄本、遺囑意旨書、公證書各1 份為證，堪信為真實。
      據上，聲請人既為被繼承人甲○○名下之土地之受遺贈人
      ，自應屬利害關係人；又被繼承人甲○○已於97年1 月28
      日死亡，而其配偶已死亡且無子女、又其父母、兄弟姊妹
      祖父母亦皆已死亡，有上開被繼承人甲○○繼承系統表及
      戶籍謄本等為證；此外，復查無其他被繼承人甲○○之合
      法繼承人存在，則揆諸首揭法條之規定，被繼承人甲○○
      之遺產自應適用關於無人承認繼承之規定，而被繼承人甲
      ○○因無繼承人存在，亦無法召開親屬會議選任遺產管理
      人，是聲請人基於利害關係人之地位，向本院聲請指定甲
      ○○之遺產管理人，當屬有據。
（二）本院審酌選任遺產管理人，法院有裁量權，應依職權選任
      適當之人為遺產管理人；而具律師身分之人，受有法律之
      專業訓練，嫻熟公示催告、強制執行等相關法律程序，且
      對於遺產管理人依法應盡之管理職責，當較一般未受法學
      訓練之民眾更為明瞭，是如將甲○○之遺產交由律師管理
      ，應有利於處理後續之遺產問題，亦利於債權人債權之實
      現，且律師之行止均受有律師法之規範，其執行遺產管理
      人之職務更能公正適法，應適於擔任遺產管理人職務。而
      劉家榮律師係向高雄律師公會登記願意擔任遺產管理人之
      人員，亦有意願擔任本件被繼承人甲○○之遺產管理人，
      有高雄律師公會願意擔任法院遺產管理人名單及本院電話
      紀錄在卷可稽，則揆諸前開說明，本院認為將被繼承人甲
      ○○之遺產交由律師管理，應有利於處理後續之遺產問題
      ，爰選任劉家榮律師擔任被繼承人甲○○之遺產管理人，
      併依民法第1178條第1 項規定為承認繼承之公示催告。
四、依非訟事件法第157 條、第24條第1項，裁定如主文。
中    華    民    國    97    年    5     月    15    日
                  家事法庭法  官  邱泰錄
上為正本係照原本作成
如對本裁定抗告須於裁定送達後10日內向本院提出抗告狀
中    華    民    國    97    年    5     月    15    日
                          書記官  廖美玲


司法院資訊處製作；財團法人民間司法改革基金會備份。
